臺灣臺北地方法院刑事判決　　　　　　　　　　　　　九十一年度訴字第一八七號
　　公　訴　人　臺灣臺北地方法院檢察署檢察官
　　被　　　告　甲○○
　　指定辯護人　乙○
右列被告因違反毒品危害防制條例案件，經檢察官提起公訴（九十年度偵字第二五六
六四號），乙○判決如左：
    主  文
甲○○運輸第二級毒品，處有期徒刑年陸月。
扣案含有安非他命及ＭＤＭＡ成分之藥錠肆佰陸拾伍顆（淨重玖拾點伍壹公克）沒
收銷燬之。
    事  實
一、甲○○明知安非他命及ＭＤＭＡ均為毒品危害防制條例第二條第二項第二款所定
    之第二級毒品，不得非法持有及運輸，竟基於運輸第二級毒品之犯意，於民國九
    十年十二月二十三日晚上十時三十分許，在位於臺北市○○○路與延吉街口之「
    雅宴舞廳」門口，為獲得姓名年籍不詳綽號「小竹」（下稱小竹）成年男子所代
    購價值新臺幣（下同）五百元「雅宴舞廳」之門票，同意替小竹將扣案含有安非
    他命及ＭＤＭＡ成分之藥錠五百顆運輸至臺北市○○○路與復興北路口，再交與
    姓名年籍不詳綽號「小偉」之成年男子，甲○○收受上開藥錠後，先將上開藥錠
    運輸並藏放在其所有停放在忠孝東路與復興北路口附近巷內車牌號碼為ＣＩＬ—
    四○五號之機車置物箱內，而於當晚十一時許，等車牌號碼不詳之計程車載有一
    名姓名年籍不詳之乘客至忠孝東路與復興北路口，甲○○主動趨前與該乘客交談
    後，返回前開機車停放處取出小竹所交付之上開藥錠五百顆，而欲與該乘客同乘
    該計程車離去，為據報前往之臺北市政府警察局士林分局警員馮山雄、許世義當
    場查獲，並扣得上開藥錠五百顆，而該姓名年籍不詳之乘客與計程車司機均趁隙
    脫逃無蹤。
二、案經臺北市政府警察局士林分局報請臺灣臺北地方法院檢察署檢察官偵查起訴。
    理  由
一、訊據被告甲○○固坦承伊於上開時、地將搭乘計程車之際，持有含有安非他命及
    ＭＤＭＡ成分之藥錠五百顆為警查獲，惟矢口否認有何運輸第二級毒品之犯行，
    並辯稱：聽伊朋友說服用搖頭丸可讓伊精神病情好轉，且小竹說整批買比較便宜
    ，加上伊平時並無管道可以購買，所以才以七萬元一次向小竹買扣案藥錠五百顆
    ，且丙○○也知道伊當天離家時攜帶現金七萬元，而為警查獲當時，計程車上並
    無其他乘客，當天伊亦未騎乘機車前往該地，至於之前供稱扣案藥錠係替小竹運
    送，是警詢中警員稱那樣說罪會比較輕，如果伊合作的話，警員會幫伊求情，並
    說事後翻供容易遭收押，且因答應父親不再施用毒品而不敢說出係供自己施用，
    後來取得父親原諒才說出實情，伊擺地攤可月賺三萬至五、六萬元，並非無能力
    負擔五百元之雅宴舞廳門票云云。然查：
（一）對於被告於警詢中所言是否出於自由意識一節，雖被告於乙○審理中以警員告
      知說幫人運送罪會比較輕、該警員說會幫忙求情且於偵查中翻口供容易被收押
      為由爭執其於警詢及檢察官初訊時陳述之任意性（參見被告於九十一年四月三
      十日提出之聲請狀及乙○九十一年五月六日審判筆錄），然被告於警詢後送檢
      察官初訊時供稱：扣案之藥錠是一位叫小竹的男子託我拿到忠孝東路與復興南
      路口第一銀行前面，就會有一個叫小偉的人來拿等語；於檢察官初訊後聲請羈
      押法官訊問時則稱：扣案之藥錠是小竹在雅宴所交付，要伊拿去給小偉，小竹
      會打電話給小偉等語；於偵查中被告聲請具保停止羈押法官訊問時亦稱：扣案
      藥錠是小竹所交付，請伊幫忙送到忠孝東路與復興南路交叉口，就會友人來拿
      等語（分見偵查卷九十年十二月二十四日、乙○聲羈卷九十年十二月二十四日
      、乙○偵聲卷九十一年一月二十九日之訊問筆錄），均與警詢筆錄所記載受小
      竹之託運輸扣案藥錠交與小偉之情相同，而被告於乙○告知檢察官起訴罪名後
      亦稱：警詢筆錄是出於自由意志所言等語（參見乙○九十一年三月十八日訊問
      筆錄），足認被告警詢內供詞之任意性並無疑義。至於被告辯稱若事後翻供，
      容易被收押云云，然被告於為警逮捕經檢察官聲請乙○羈押獲准在案，則被告
      唯恐翻供遭收押之疑慮，顯然不存在，何況被告事後於偵查中聲請具保停止羈
      押時，仍維持原供，對於受小竹所託運輸毒品之始末，前後脈絡一致，並無歧
      異之處，顯與杜撰情節前後漏洞百出等情不同，更足彰被告前開供詞之可信性
      。
（二）扣案之藥錠，經送內政部警政署刑事警察局以呈色試驗法、氣相層析質譜分析
      法及核磁共振分析法鑑定，鑑驗結果：扣案之藥錠經拆封檢視為粉紅色藥丸一
      包及橘色藥丸二包共三包，編號一之粉紅色藥丸一包淨重四十點二一公克（共
      二百顆），取二點零一公克（共十顆）供檢驗，均檢出第二級毒品ＭＤＭＡ及
      安非他命成分，餘三十八點二公克（餘一百九十顆）；編號二之橘色藥丸一包
      淨重二十七點零一公克（共一百三十五顆），取二點六二公克（共十三顆）供
      鑑驗，均檢出第二級毒品ＭＤＭＡ及安非他命成分，餘二十四點三九公克（餘
      一百二十二顆）；編號三之橘色藥丸一包淨重三三點三四公克（共一百六十五
      顆），取二點四二公克（共十二顆）供鑑驗，均檢出第二級毒品ＭＤＭＡ及安
      非他命成分，餘三十點九二公克（餘一百五十三顆），此有該局九十一年二月
      五日刑鑑字第二四一八一八號鑑驗通知書在卷可參，扣案之藥錠確含有ＭＤＭ
      Ａ及安非他命成分，而均屬毒品危害防制條例第二條第二項第二款所稱之第二
      級毒品。
（三）證人即當天查獲被告之警員馮山雄於乙○審理中到庭證稱：案發當天，是同事
      許世義接獲線報，線報內容說有一個就阿信的藥頭會攜帶搖頭丸幾百件到忠孝
      東路與復興北路口交易，其與許世義到達現場後，看到被告與線報形容之內容
      相同，且在當場徘徊，其在車上等待，距計程車約十幾二十公尺，看到被告主
      動趨前與坐在計程車後座之乘客交談，但未見聞被告與乘客有何交易行為，二
      人交談後，被告就離開，又折返要上車離開，並未看到被告離開去哪裡，後來
      許世義比手勢要上前，就一起上前逮捕被告，其負責控制計程車，車內之乘客
      趁其控制計程車時，開車門離去，有追，但是追不上，因為前去追該名乘客，
      計程車也開走了等語（參見乙○九十一年四月九日之訊問筆錄）；證人即當天
      查獲被告之警員許世義亦到庭證稱：其與馮山雄當時係負責查緝毒品的工作，
      在舞廳留有很多電話，案發當天，應該是馮山雄接到線報說中等身材、大約二
      十來歲，綽號阿信的人要交易毒品，與馮山雄到達現場後一起討論，雖然當天
      在那裡有很多行人，但出入的人大都是衣著比較整齊的中年人，只有被告之外
      貌、穿著比較像在舞廳出入的人，而鎖定為被告，看到被告出現在現場左右張
      望，突然有一輛計程車停下，被告主動趨前與計程車後座的乘客交談，交談完
      後，看到被告走到機車停放處處，由機車內拿東西放在口袋，再走向計程車，
      打開車門要進去，在被告要將車門關起來時，即上前表明身份，要被告將口袋
      內的東西交出，口袋內的東西即扣案之毒品，由馮山雄負責控制計程車，馮山
      雄上前叫計程車熄火時，後座的乘客力道很猛、很快地開車門離開，馮山雄有
      去追，而因為警力不足，把被告拉下車後，有問計程車司機是否認識被告，計
      程車司機說在某處搭載了乘客就到現場，而司機趁不注意的時候，就開車離開
      ，也有問被告是否認識計程車的乘客，被告說準備要搭乘計程車離開，不知道
      裡面有乘客，有請被告打開機車察看是否有其他的違禁品，被告有機車的鑰匙
      ，但並未看到被告與乘客有毒品之交易行為等語（參見同上之訊問筆錄）。核
      對上開二名警員之證詞，因其等係一同負責毒品案件之查緝工作，每天接獲之
      線報甚多，究係何人接獲本案線報等細節，雖略有出入，但何人接獲線報與查
      獲本案犯行並無影響，何況二名警員就案發當天被告係主動趨前與該計程車上
      所載乘客交談後，被告再走至機車停放處取得扣案藥錠，返回欲與該乘客搭乘
      計程車一同離去等情業已證述明確，核與被告於警詢、警詢後送檢察官初訊、
      檢察官初訊後聲請羈押法官訊問、偵查中被告聲請具保停止羈押法官訊問時替
      小竹運輸毒品之供稱情節相符，更足以證明被告前開供詞之真實性。至於查緝
      當日囿於有限警力，未能有效控制計程車司機及其上之乘客，致令其等趁隙脫
      逃，僅喪失追查本件毒品交易線索而已，與被告替小竹運輸毒品之犯行無生影
      響。
（四）至於被告持有扣案之含有ＭＤＭＡ及安非他命成分之藥錠五百顆之原因，被告
      於九十一年一月二日檢察官訊問及乙○審理中則改稱：扣案藥錠係為了控制精
      神疾病，平常並無管道可以購買且整批購買較為便宜，所以一次購買五百顆供
      自己施用，且因答應父親不再施用毒品而不敢說出係供自己施用，後來取得父
      親原諒才說出實情，況伊擺地攤可月賺三萬至五、六萬元，並非無能力負擔五
      百元之雅宴舞廳門票云云。查：
    (1)被告於九十一年五月三日前往臺灣臺北看守所精神科就診，看診之醫師認被告
      疑似佯病或詐病，無明顯思考情緒或行為障礙，有該所傳真至乙○之病歷資料
      在卷可稽，況被告於乙○審理中供稱條理清楚，被告是否有精神方面之疾病實
      有疑問。
    (2)扣案之含有ＭＤＭＡ及安非他命成分之藥錠數量高達五百顆，已如前述，被告
      於乙○審理中亦供稱：最後一次施用約是在被查獲前一個星期等語，且被告為
      警查獲當日所採得之尿液經送臺灣尖端先進生技醫藥股份有限公司濫用藥物檢
      驗中心鑑定，安非他命類藥物及鴉片類藥物均呈陰性反應，有該中心所出具九
      十一年四月十日濫用藥物檢驗報告在卷可資佐證，被告既可一星期不施用毒品
      ，對於毒品之需求及依賴當非深；另參諸證人丙○○於乙○審理中證稱：其亦
      有施用搖頭丸，是在舞廳買的，也有在雅宴舞廳買過，知道雅宴舞廳內有一個
      小竹是藥頭，但其最多一次只買一百顆等語（參見乙○九十一年四月二十三日
      之訊問筆錄），可知購買毒品之管道並非難尋，而被告對於毒品需求及依賴不
      深，且由前開醫學之觀點被告亦無自稱之精神疾病，則僅為整批購買價錢較便
      宜之理由，一次支付七萬元之高價購買含有ＭＤＭＡ及安非他命成分之藥錠五
      百顆供自己施用，實與常情不符。
    (3)證人丙○○於乙○審理中證稱：而案發當天在被告房間抽屜內確有看到大筆金
      錢，被告亦告知說要去買藥，但是因為其先行離開，所以並不知道被告是否有
      攜帶該大筆金錢出門，亦不知道被告事後是否有去買要等語（參見乙○九十一
      年四月二十三日之訊問筆錄），證人丙○○並無從證明被告當天確有攜帶大筆
      金錢出門前往購買毒品。
    (4)至於被告所辯伊有資力支付雅宴舞廳之五百元門票等情，雖核與證人丙○○於
      乙○證述情節相符，然被告於警詢中亦稱：只知道持有與施用毒品是違法，不
      知道單純幫人送貨也是違法的等語，則被告為了雅宴舞廳之門票而替小竹運輸
      毒品，與常理並無不符。
（五）綜上所陳，應以被告於警詢、警詢後送檢察官初訊、檢察官初訊後聲請羈押法
      官訊問、偵查中被告聲請具保停止羈押法官訊問時之陳述，方與事實相符而較
      屬可信，被告所辯扣案毒品係供自己施用，害怕父親知道所以不敢說出實情云
      ，顯屬事後卸責之詞，不足採信。本件事證已臻明確，被告犯行堪以認定。
二、按安非他命及ＭＤＭＡ均屬毒品危害防制條例第二條第二項第二款所稱之第二級
    毒品，故核被告所為，係犯毒品危害防制條例第四條第二項之運輸第二級毒品罪
    。公訴人認被告係意圖販賣而持有第二級毒品而提起公訴，乙○認被告係運輸第
    二級毒品已如前述，公訴人起訴法條尚有未洽，容或有所誤會，惟乙○認定之事
    實，核與公訴人起訴之犯罪事實，基本社會事實同一，起訴法條應予變更。至於
    被告持有第二級毒品之低度行為，已為運輸之高度行為所吸收，不另論罪。由被
    告於警詢中所稱：不知單純幫人運送毒品也違法等語，可知被告因法律知識不足
    而遭人利用，僅為區區價值五百元之代價即犯下本罪，且被告行為時年僅十九歲
    ，事後因本案為警查獲，亦未取得任何對價，倘處以上開罪名最輕本刑七年有期
    徒刑，猶嫌過重，顯為情輕法重，被告本件犯罪既有前開可憫恕之處，爰依刑法
    第五十九條之規定，減輕其刑，故無期徒刑減為七年以上有期徒刑、有期徒刑減
    輕其刑至二分之一。爰審酌被告年輕識淺，因一時失慮而觸犯刑章，其犯罪動機
    、犯罪手段及被告之生活狀況、智識程度等一切情狀，量處如主文所示之刑，以
    資懲儆。
三、扣案之含有ＭＤＭＡ及安非他命成分之藥錠四百六十五顆（原扣得五百顆，鑑驗
    過程中消耗共三十五顆），為查獲之毒品，應依毒品危害防制條例第十八條第一
    項前段沒收銷燬。
據上論斷，應依刑事訴訟法第二百九十九條第一項前段、第三百條、毒品危害防制條
例第四條第二項、第十八條第一項前段，刑法第十一條前段、第五十九條，判決如主
文。
本案經檢察官於知慶到庭執行職務
中      華      民      國      九十一      年     五     月    二十    日
                                臺灣臺北地方法院刑事第一庭
                                    審判長法  官    陳興邦
                                          法  官    傅中樂
                                          法  官    唐于智
右正本證明與原本無異。
如不服本判決，應於判決送達後十日內向乙○提出上訴狀(應抄附繕本)。告訴人
或被害人如對於本判決不服者，應具備理由請求檢察官上訴，其上訴期間之計算
係以檢察官收受判決正本之日期為準。
                                          書記官    陳俐妙
中      華      民      國      九十一      年     五     月    二十    日
附錄本案論罪法條
毒品危害防制條例第四條第二項
製造、運輸、販賣第二級毒品者，處無期徒刑或七年以上有期徒刑，得併科新台幣七
百萬元以下罰金。
